【裁判字號】    89,訴,654
【裁判日期】    890614
【裁判案由】    違反野生動物保育法
【裁判全文】
臺灣桃園地方法院刑事判決                          八十九年度訴字第六五四號
    公  訴  人  臺灣桃園地方法院檢察署檢察官
    被      告  甲○○
右列被告因違反野生動物保育法案件，經檢察官提起公訴（八十九年度偵字第五六四
０號），本院判決如左：
    主  文
甲○○未具族群量逾越環境容許量者之條件，獵捕保育類野生動物，處有期徒刑陸月
，緩刑貳年。扣案之保育類野生動物白鼻心壹隻、未扣案之尼龍袋壹個均沒收。
    事  實
一、甲○○於民國八十九年四月初某日，在桃園縣復興鄉義盛村，於上山工作途中發
    現族群量未逾越環境容許量之保育類野生動物白鼻心一隻，因見該隻白鼻心身上
    有傷，即手持工作用之尼龍袋，將之獵捕並帶回位於桃園縣義盛村七號之工寮旁
    飼養。嗣於同月十二日八時三十分許，為警於上址查獲，並扣得前開白鼻心一隻
    。
二、案經桃園縣警察局大溪分局報告臺灣桃園地方法院檢察署檢察官偵查起訴。
    理  由
一、訊據被告甲○○對於於右揭時、地獵捕白鼻心一隻之事實供認不諱，並有扣案之
    前開白鼻心一隻可稽（現由被告保管中），而由卷附照片四幀，明顯可見前開被
    告所捕獲之動物，體色為黃灰褐色，頭部色較黑，由頭部至鼻樑有一條白線穿過
    ，兩眼下方各有小白斑，眼下至耳下有塊大白斑等為白鼻心之特徵，又白鼻心係
    屬保育類野生動物等情，復有臺北市建設局保育類動物查詢表一紙可資佐憑，本
    件事證明確。至被告辯稱不知道白鼻心是保育類野生動物一節，查被告久居桃園
    縣復興鄉，且教育程度僅為國小肄業，有卷附年籍資料可稽，雖國際間野生動物
    保育呼聲高漲，然衡諸被告之生活環境、智識程度，情況特殊，而公訴人所舉之
    證據及本院調查結果，又不足以證明被告確實知悉白鼻心確屬保育類野生動物，
    依「罪疑唯有利被告原則」，本院認被告前開辯解應堪採信。惟按刑法第十六條
    前段明定：「不得因不知法律而免除刑事責任。」，是被告雖不知白鼻心為保育
    類野生動物，尚不得據此卸免其罪責。蓋野生動物保育法雖未明訂何種動物為保
    育類野生動物，而係授權中央主管機關農業委員會指定公告、製作名錄，但此種
    空白構成要件，因涉及行為之處罰，性質上有填補規範效力，具有替代法律之效
    果，申言之，被告既知道所捕獲之動物係白鼻心，即有故意，不得因其不知白鼻
    心為保育類野生動物而免除其刑事責任，被告犯行堪以認定，應依法論科。
二、核被告所為，係違反野生動物保育法第十八條第一項第一款之規定，應依同法第
    四十一條第一項第一款論處。被告因不知法律而犯罪，考量其智識程度、生活環
    境背景及行為當時之客觀情狀，其犯罪情節之可非難性遠低於通常獵捕保育類野
    生動物之行為，應依刑法第十六條前段之規定，減輕其刑。爰審酌被告之犯罪之
    動機、目的，被告平日之生活狀況、智識程度及犯罪後態度良好，深有悔意等一
    切情狀，量處如主文所示之刑。又被告未曾受有期徒刑以上行之宣告，有卷附臺
    灣高等法院被告全國前案紀錄表可按，因一時失慮，偶罹刑典，經此刑之宣告後
    ，當知所警惕，信無再犯之虞，本院認所宣告之刑以暫不執行為適當，併諭知緩
    刑二年，以啟自新。另扣案之白鼻心一隻，係屬保育類野生動物；未扣案之尼龍
    袋一個，係供犯罪所用之器具，分別依野生動物保育法第五十二條第一項前段、
    後段規定沒收之。
據上論斷，應依刑事訴訟法第二百九十九條第一項前段，野生動物保育法第十八條第
一項、第四十條第一項第一款、第五十二條第一項前段、後段，刑法第十一條前段、
第十六條前段、第七十四條第一款判決如主文。
本案經檢察官張尹敏到庭執行職務。
中      華      民      國      八十九      年    六    月    十四      日
                                      臺灣桃園地方法院刑事第二庭
                                          法  官  吳  進  發
右正本證明與原本無異。
如不服本判決，應於判決送達後十日內向本院提出上訴狀( 應附繕本 )，上訴於
臺灣高等法院。
                                          書記官  陳  靜  娟
中        華        民        國   八十九   年   六   月    十六    日


司法院資訊處製作；財團法人民間司法改革基金會備份。
